【裁判字號】    98,易,750
【裁判日期】    981209
【裁判案由】    詐欺
【裁判全文】
臺灣苗栗地方法院刑事判決               98年度易字第750號
公  訴  人  臺灣苗栗地方法院檢察署檢察官
被      告  戊○○
上列被告因詐欺案件，經檢察官提起公訴（98年度偵字第3402號
），本院判決如下：
    主  文
戊○○無罪。
    理  由
一、公訴意旨略以：被告戊○○可得預見提供金融帳戶予他人使
    用，將能幫助他人作為詐欺取財之用，竟仍不違背其本意，
    基於幫助詐欺取財之不確定故意，於民國98年2 月初某日，
    在苗栗市○○路南苗三角公園附近萊爾富便利商店處，同意
    將其向合作金庫銀行苗栗分行申請開設之0000000000000 號
    帳戶之帳戶號碼提供予另案被告甲○○（另案請簡易判決處
    刑）使用。另案被告甲○○取得被告之帳戶號碼後，即意圖
    為自己不法之所有，明知其在LUNA（露娜）網路線上遊戲之
    帳號內已無虛擬寶物可供出售，竟分別於98年2 月11日、13
    日，在該線上遊戲之伺服器上刊登廣告，佯稱有虛擬寶物及
    遊戲幣出售，及聯絡電話為0000000000、0000000000、0000
    000000等訊息。致乙○○、丁○○及丙○○不疑有他，而與
    另案被告甲○○聯絡購買虛擬寶物等，並依約定之價格分別
    於98年2 月14日上午10時許，在基隆市○○路乙○○住處，
    利用電腦郵局網路直接匯款新臺幣（下同）5,500 元、同年
    月13日下午6 時27分許，在台中縣外埔鄉○○村○○路237
    號全家便利商店以自動付款機轉帳之方式，匯款6,000 元、
    98年2 月11日下午3 時45分，在高雄市○○區○○路與博愛
    路口之土地銀行博愛分行，匯款2,000 元至被告上開帳戶（
    另案被告甲○○涉嫌詐欺丙○○部分，另案由臺灣高雄地法
    院檢察署以98年度偵字第14398 號為緩起訴處分確定在案）
    。上開款項匯入後，被告隨即陪同另案被告甲○○提領並交
    予另案被告甲○○，因認被告涉有幫助詐欺取財罪嫌云云。
二、按犯罪事實應依證據認定之，無證據不得認定犯罪事實；不
    能證明被告犯罪者，應諭知無罪之判決，刑事訴訟法第154
    條第2 項、第301 條第1 項分別定有明文。又事實之認定，
    應憑證據，如未能發現相當證據，或證據不足以證明，自不
    能以推測或擬制之方法，為裁判基礎；且認定犯罪事實所憑
    之證據，雖不以直接證據為限，間接證據亦包括在內，然而
    無論直接證據或間接證據，其為訴訟上之證明，須於通常一
    般之人均不致有所懷疑，而得確信其為真實之程度者，始得
    據為有罪之認定，倘其證明尚未達到此一程度，而有合理之
    懷疑存在而無從使事實審法院得有罪之確信時，即應由法院
    為被告無罪之判決，有最高法院40年台上字第86號判例、76
    年台上字第4986號判例可資參照。且按認定犯罪事實應依證
    據，為刑事訴訟法所明定，故被告否認犯罪事實所持之辯解
    ，縱屬不能成立，仍非有積極證據足以證明其犯罪行為，不
    能遽為有罪之認定，亦有最高法院30年上字第1831號判例意
    旨可資參照。
三、公訴意旨認被告犯有幫助詐欺取財罪嫌，係以被告確實有提
    供其向合作金庫銀行苗栗分行申請開設之0000000000000 號
    帳戶之帳戶號碼供另案被告甲○○使用於詐欺犯行，且幫助
    另案被告甲○○提款為主要論據。訊據被告固不否認其確有
    提供上開帳戶號碼供另案被告甲○○使用，且提領如附表所
    示被害人所轉帳金額交付另案被告甲○○，但堅詞否認有何
    幫助詐欺取財犯行，並辯稱：其與另案被告甲○○是朋友關
    係，另案被告甲○○向其謊稱提款卡壞掉無法提領，故基於
    朋友關係才借用帳戶號碼供另案被告甲○○轉帳使用，其並
    不知道上開帳戶係供另案被告甲○○作為犯詐欺取財罪所用
    等語。
四、證據能力之判斷：
    按傳聞法則之重要理論依據，在於傳聞證據未經當事人之反
    對詰問予以核實，乃予排斥，惟若當事人已放棄對原供述人
    之反對詰問權，於法院審判時表明同意該等傳聞證據可作為
    證據，基於證據資料愈豐富，愈有助於真實發現之理念，並
    貫徹刑事訴訟法修法加重當事人進行主義之精神，確認當事
    人對於證據能力有處分權之制度，傳聞證據經當事人同意作
    為證據，法院認為適當者，亦得為證據。另當事人於調查證
    據時，對於傳聞證據表示「沒有意見」、「對於證據調查無
    意見」，而未於言詞辯論終結前聲明異議，應視為已有將該
    等傳聞證據採為證據之同意，此刑事訴訟法第159條之5定有
    明文。檢察官、被告於本院準備程序時已表示對於全案卷證
    證據之證據能力均無意見，且同意作為本案之證據（本院卷
    第17頁），依刑事訴訟法第159 條之5 之規定，檢察官、被
    告已同意本案所有證據均有證據能力，本院斟酌該等證據並
    非非法取得，亦無證明力明顯過低之情形，是該等證據，均
    得採為證據。
五、經查：
  (一)查另案被告甲○○基於意圖為自己不法所有之詐欺犯意，明
    知其在LUNA（露娜）網路線上遊戲之帳號內已無虛擬寶物可
    供出售，竟分別於98年2 月11日、13日，在該線上遊戲之伺
    服器上刊登廣告，佯稱有虛擬寶物及遊戲幣出售及聯絡電話
    為0000000000、0000000000、0000000000等訊息，致乙○○
    、丁○○及丙○○不疑有他，而與其聯絡購買虛擬寶物等，
    並依約分別於如附表所示時間、地點，各自匯款如附表所示
    金額入被告所有之上開帳戶內之事實，業據被害人乙○○、
    丁○○、丙○○證述綦詳，且有合作金庫銀行交易資料查詢
    單、開戶資料各1 份在卷可證（見台中縣警察局大甲分局刑
    案偵查卷宗第12至13頁），復為另案被告甲○○於其案件審
    理中所不爭執；另案被告甲○○所犯之詐欺取財犯行並經本
    院以98年度苗簡字第747 號判決判處拘役20日、20日，應執
    行拘役38日及臺灣高雄地方法院檢察署以98年度偵字第1439
    8 號為緩起訴處分分別確定在案，此有本院上開刑事判決及
    臺灣高雄地方法院檢察署98年度偵字第14398 號偵查卷宗在
    卷可稽。是此部份事實，自堪認定。
  (二)至被告於交付上開帳戶號碼予另案被告甲○○時，是否知道
    另案被告甲○○係為遂行詐欺取財犯行則分別審認如下：證
    人甲○○於本院審理時到庭具結證稱：「（你有無跟被告講
    說因為你的帳號涉嫌幫助詐欺被凍結？）我跟他講說我的帳
    戶不能使用，卡壞掉了，就是跟他講說我的卡插進去，無法
    使用」、「（你有無跟他說你的印章、存摺有遺失？）我沒
    有跟他提到這個問題」、「（你只有跟被告提到你的卡片不
    能使用？）對」、「（你跟他借何東西？）我是跟他說有人
    跟我買賣交易幣，有人要匯錢給我，我沒有跟他提到什麼事
    情，我只說有人要匯錢給我，因為他自己也是有玩過遊戲，
    他大概知道，我說我的卡片不能使用，就是不能領錢」、「
    （所以你跟他借他的帳號號碼而已？）對」、「（就是請別
    人把要匯給你的款項，匯到他的帳號裡面？）對」、「（你
    有無跟他拿存摺或提款卡？）我向他拿帳號，他寫給我他的
    帳號，沒有跟他拿存摺、提款卡和印章」、「（你們是如何
    提款的？）我就說那個人匯進去了，叫他幫我提一下，就是
    在他家前面的便利商店」、「（你有無一起去？）我有」、
    「（在便利商店總共提款幾次，還是說還有在別的地方提？
    ）幾乎都是在那家便利商店」、「因為我沒有跟他要密碼，
    我是叫他提給我，他提，我在旁邊看，我沒有跟他拿密碼」
    、「（提完，他就直接將金額交給你？）對」、「（你跟你
    同學戊○○借帳號的時候，你有無跟他講說你要去跟人家騙
    錢？）我沒有跟他講這種事，我只跟他講說我要買賣遊戲幣
    ，叫他借我使用，有人要匯錢給我，說真的，他自己真的不
    知情」、「（每次提款完之後，你有無分給被告一些錢？）
    沒有，因為我覺得他應該不會欠這一點錢，我也沒說過要給
    他錢，因為我們認識有一段時間，他就是幫我，因為他自己
    有玩過遊戲，他也大概知道買賣遊戲幣，很簡單的東西，我
    只是請他幫我，有人要匯錢給我」等語（見本院卷第39至42
    頁）。
  (二)證人甲○○與被告雖為朋友關係，但其就其所證部分亦涉及
    其犯詐欺取財罪嫌，衡情證人甲○○應無故意虛構事實以維
    護被告之理，況其到庭具結作證，更係以刑事責任擔保其證
    言之真實性，故證人甲○○前開證述內容，經核尚無不可採
    信之處。證人甲○○證稱被告僅係基於朋友關係借用帳號予
    證人甲○○使用提領，並不知道證人甲○○係為遂行詐欺取
    財犯行之事實，自堪信實；且觀之被告並未提供上開帳戶之
    提款卡、密碼、存摺、印章予證人甲○○使用，僅係借用被
    告上開帳戶之帳號供證人甲○○使用，此部份亦與一般詐欺
    集團多向不知名之第三人收購帳戶存摺、提款卡、密碼，以
    免循線被查獲等情節不同；再者，倘如被告確實明知證人甲○○係為供犯罪所用，其並未收取任何利益，又無須冒著被
    查獲之危險多次陪同證人甲○○前往便利商店以提款卡領款
    ，其大可僅需將其所使用之上開帳戶、提款卡、密碼提供證
    人甲○○，由其自行前往提領即可；另證人甲○○與被告為
    朋友關係，而一般人基於朋友關係而借用帳戶匯款轉帳，亦
    非殊難想像。
  (三)綜上所述，被告辯稱其僅係基於朋友關係，借用上開帳戶供
    證人甲○○轉帳使用，並不知道係為供詐欺取財犯罪所用乙
    節，應堪採信；此外，公訴人復未提供其他積極證據足資證
    明被告確有公訴人所指之犯行，不能證明被告犯罪，參諸前
    揭法條規定與判例意旨依法應為被告無罪之諭知。
六、據上論斷，應依刑事訴訟法第301 條第1 項，判決如主文。
本案經檢察官黃明正到庭執行職務。
中    華    民    國    98    年    12    月    9     日
                  刑事第三庭  審判長法  官  柳章峰
                                    法  官  林佩儒
                                    法  官  許蓓雯
以上正本證明與原本無異。
如不服本判決應於收受判決後10日內向本院提出上訴書狀，並應
應敘述具體理由。其未敘述上訴理由者，應於上訴期間屆滿後20
日內向本院補提理由書( 均須按他造當事人之人數附繕本) 「切
勿逕送上級法院」。告訴人或被害人如對本判決不服者，應具備
理由請求檢察官上訴，其上訴期間之計算係以檢察官收受判決正
本之日期為準。
                                    書記官  許千士
中    華    民    國    98    年    12    月    9     日
附表：
┌──┬────┬────────┬─────┬───────────┐
│編號│時間    │匯款地點        │被害人    │金額（新台幣）        │
├──┼────┼────────┼─────┼───────────┤
│ 1  │98年2月 │基隆市○○路住處│乙○○    │5500元                │
│    │14日上午│以電腦郵局網路  │          │                      │
│    │10時    │                │          │                      │
├──┼────┼────────┼─────┼───────────┤
│ 2  │98年2月 │台中縣外埔鄉六分│丁○○    │6000元                │
│    │13日下午│村六分路237號全 │          │                      │
│    │6時27分 │家便利商店內自動│          │                      │
│    │        │提款機          │          │                      │
├──┼────┼────────┼─────┼───────────┤
│ 3  │98年2月 │高雄市三民區北平│丙○○    │2000元                │
│    │11日下午│路與博愛路口之土│          │                      │
│    │3時45分 │地銀行博愛分行  │          │                      │
└──┴────┴────────┴─────┴───────────┘

司法院資訊處製作；財團法人民間司法改革基金會備份。
